臺灣高等法院民事判決　九十年度上字第一三四二號
　　　上　訴　人　甲○○
　　　　　　　　　有限公司基隆分公司
　　　法定代理人　張景雲
右當事人間請求清償債務事件，上訴人對於中華民國九十年八月三十一日臺灣基隆地
方法院九十年度訴字第二五０號第一審判決提起上訴，本院判決如左：
    主　　文
上訴駁回。
第二審訴訟費用由上訴人負擔。
    事　　實
甲、上訴人方面：
壹、聲明：求為判決：
一、原判決廢棄。
二、右廢棄部分，被上訴人在第一審之訴及假執行之聲請均駁回。
貳、陳述：除與原判決記載相同部分，茲引用之外，另補稱：
一、被上訴人於主債務人宏頂有限公司（下稱宏頂公司）之借款分別到期後（購料借
    款分別於民國（下同）八十九年五月十八日至十月二十四日到期，營運週轉借款
    於八十九年九月十日到期），仍繼續收取一般利息至九十年一月二十日止，既非
    收取遲延利息，在此期間亦毫未向宏頂公司催索清償，自應認為被上訴人已默示
    允許宏頂公司延期清償。
二、宏頂公司之購料借款之清償期限係「立約人同意自銀行墊付日起一八０天內清償
    」，而依銀行實際放款日起算，第一筆放是八十八年十一月二十日，最後一筆放
    款是八十九年四月二十八日，因而購料借款之清償期限自各該放款日起算一百八
    十天，應分別於八十九年五月十八日起至八十九年十月二十四日止到期，被上訴
    人雖早於八十九年五月十八日起即因清償期限屆至而得請求宏頂公司清償，卻持
    續收息至九十年一月二十日止，顯然允許延期清償。至於營運週轉借款之清償期
    限，依綜合授信契約書之約定係「每筆自動用之日起三六五天內償還，惟契約動
    用期限屆滿前未獲續約，應於動用期限屆滿時全部清償」，故營運週轉借款之放
    款日雖係八十九年二月二十一日及同月二十三日，若計算三百六十五天之期限分
    別為九十年二月二十及同月二十三日到期，但宏頂公司於契約動用期限內 (即八
    十八年九月十一日至八十九年九月十日止)屆滿前並未獲得續約，參照綜合授信
    契約第三條之規定，該項借款應於動用期限屆滿時即八十九年九月十日為清償期
    限，被上訴人卻依然未向宏頂公司請求清償，持續收取一般利息至九十年一月二
    十日止，顯然已允許延期清償。
三、原審引最高法院五十年台上字第一四七０號判例認上訴人不得援引民法第七百五
    十五條之規定，主張不負保證責任。然查，本件兩造於連帶保證書中訂有當被上
    訴人允許主債務人緩期清償時，負有以書面通知連帶保證人之義務，否則連帶保
    證人即不負延期保證之義務，此種約定雖係限制民法第七百五十五條之意旨，於
    連帶保証人收受延期清償書面通知時，有強制連帶保証人同意之義務，但若其未
    為書面通知時，即不能視為連帶保証人有同意繼續作保，且是項約定之效力應優
    先於任意法規，亦應排除保證期間之普通條款約束，否則該約款將成具文。
參、證據：援用原審所提立證方法。
乙、被上訴人方面：
壹、聲明：求為判決：上訴駁回。
貳、陳述：除與原判決記載相同者，茲引用之外，補陳略稱：
一、有關被上訴人提起本件訴訟請求上訴人給付總計新台幣（下同）四百三十二萬元
    之各筆借款情形如下：
  週轉放款部分：三百萬元
    宏頂公司於八十九年二月二十一日及八十九年二月二十三日各向被上訴人借款一
    百五十萬元總計三百萬元，均尚未清償。
  購料放款部分：一百三十二萬元
    宏頂公司分別於八十八年十一月二十日、八十九年四月十五日、同年四月十九日
    、四月二十五日及四月二十八日續續向被上訴人借款一百九十萬五千元、四十一
    萬一千三百八十四元、三十三萬七千一百五十元、二十七萬五千四百四十五元及
    三十萬六千三百元，其中第一筆借款宏頂公司已陸續於八十九年二月十日至八十
    九年六月一日間清償完畢，第二筆借款宏頂公司於九十年一月十八日部分清償一
    萬零二百七十九元，尚有購料借款總計一百三十二萬元尚未清償。
二、上訴人主張被上訴人同意宏頂公司延期清償，與事實不符，上訴人應就其主張負
    舉証之責。宏頂公司於清償期屆滿後依約所應給付者即為遲延利息，其先繳納部
    分之遲延利息，被上訴人基於收回債權、減少損失之立場，並無拒收之理，上訴
    人以宏頂公司未清償全部遲延利息，而主張被上訴人同意其延期清償，實屬無據
    。
三、被上訴人於宏頂公司清償期屆滿後，曾陸續向其催索借款，此由宏頂公司於八十
    九年六月一日償還借款二十九萬五千元，九十年一月十八再清償一萬零二百七十
    九元借款之事實可得為証，被上訴人既有催索債務人清償之事實，自無最高法院
    五十年台上字第二二八二號判決之適用。
四、上訴人主張被上訴人未向宏頂公司請求清償，至九十年一月二十日宏頂公司無法
    繳息止，縱令屬實，被上訴人同意之延期至多僅至九十年一月二十日，惟仍在上
    訴人之保証期間之內，依最高法院判例意旨，上訴人仍應負保証責任。
五、至兩造間保証契約之特別條款第一條之約定，係在限制民法第七百五十五條規定
    之適用，因本件延期之清償期仍在上訴人之保証期間之內 (上訴人所保証之期間
    要到九十年九月才到期)，上訴人不得援用民法第七百五十五條規定主張免責。
六、退而言之，本件縱有所謂允許主債務人延期清償之事實，亦已經被上訴人以起訴
    狀記載「利息僅付至九十年一月二十日止」，可知被上訴人允許宏頂公司延期清
    償，則上訴人於收受起訴狀繕本時，即屬已收到被上訴人允許宏頂公司延期清償
    之通知，依前揭特別條款之約定，上訴人仍應繼續負保証責任。
參、證據：援用原審所提立證方法。
    理　　由
一、本件被上訴人起訴主張：宏頂公司八十五年九月十八日邀上訴人為其連帶保證人
    ，與被上訴人訂立連帶保證書，期間自八十五年九月十八日至九十年九月十七日
    ，宏頂公司並於八十八年八月二十四日與被上訴人訂立借款契約，限額一千六百
    五十萬元，利率按本行基本放款利率（目前為年息百分之七．六六)加年息百分
    之一．二五計付，即為年息百分之八．九一，以上借款倘遲延履行時，逾期六個
    月以內按遲延利息百分之十加計違約金，逾期六個月以上，加倍計付違約金。另
    借款人未依約清償時，應按原利率加付利率百分之一之遲延利息，宏頂公司於九
    十年三月二十三日被票據交換所列為拒絕往來戶，依授信約定書第九條之約定，
    已喪失期限利益，借款已全部到期，宏頂公司卻遲未還款，利息亦僅付至九十年
    一月二十日止，尚結欠本金四百三十二萬元，及自九十年一月二十一日以後之利
    息及違約金尚未償還，迭經催討無效，上訴人既為連帶保證人，自應負連帶償還
    責任等語。
二、上訴人則以：伊於八十五年九月十八日受宏頂公司所託任其連帶保證人，擔保宏
    頂公司於被上訴人之購料借款、營運週轉借款、委任票據保證債務，而宏頂公司
    向被上訴人之購料借款依其約定清償期為被上訴人墊付日起一百八十天內，營運
    週轉借款之清償期為自動用日起三百六十五日內，本件系爭請求標的係宏頂公司
    於八十八年八月二十四日向上訴人借款，被上訴人對宏頂公司之借款債務，若屆
    清償期仍予以延期時，應即通知伊，然宏頂公司向被上訴人借款後，並未依約清
    償借款，且被上訴人仍繼續收息而並未向宏頂公司請求清償，直至九十年一月二
    十日宏頂公司無法繳息為止，顯見被上訴人已允宏頂公司延期清償，惟被上訴人
    對於延期清償之事並未書面通知伊，依民法第七百五十五條及連帶保證書特別條
    款第一條之約定，伊已免負保證責任，自無庸付款等語，資為抗辯。
三、被上訴人主張宏頂公司向其借款，上訴人為其連帶保証人，至九十年一月二十日
    止宏頂公司積欠本金四百三十二萬元及利息、違約金之事實，已據其提出與所述
    相符之綜合授信契約書影本、授信約定書影本、連帶保證書影本、上訴人拒絕往
    來資料、客戶歸戶查詢單為證，上訴人對被上訴人主張之連帶保證契約及宏頂公
    司有前述借款、利息及違約金尚未清償等情並不爭執，自堪信為真實。
四、至被上訴人主張上訴人依保証契約應負連帶清償系爭借款、利息及違約金之責，
    則遭上訴人否認，並以前開情詞置辯，經查：
(一)就定有期限之債務為保證者，如債權人允許主債務人延期清償時，保證人除對於
    其延期已為同意外，不負保證責任，固為民法第七百五十五條所明定。但約定保
    證人於一定期間內為保證者，則在此一定期間內所發生之債務，如債權人允許主
    債務人延期清償，而所延展之清償期仍在該一定期間內者，保證人自不得援引前
    開法條，而主張不負保證責任。（最高法院五十年台上字第一四七０號判例意旨
    參照）。
(二)上訴人為宏頂公司之連帶保證人，其所保証者為主債務人宏頂公司自八十五年九
    月十八日起至九十年九月十七日止，在此期間內對被上訴人所發生之一切債務而
    未清償者，或於該期間內所發生之債務，期間屆滿後仍未清償者，上訴人均應就
    美金十五萬元或等值台幣（按現值約為新台幣五百十萬元）為限額，暨其利息、
    遲延利息、損害賠賠償金及其他從屬於主債務之負擔，與主債務人宏頂公司負連
    帶清償之責，此觀兩造間所訂之連帶保證書自明 (見原審卷第十七頁)。
(三)查主債務人宏頂公司積欠被上訴人之系爭債務，其中週轉放款部分，金額為三
    百萬元，乃宏頂公司分別於八十九年二月二十一日及八十九年二月二十三日向被
    上訴人借款一百五十萬元，迄未清償；購料放款部分，金額為一百三十二萬元
    ，乃宏頂公司分別於八十八年十一月二十日、八十九年四月十五日、同年四月十
    九日、四月二十五日及四月二十八日陸續向被上訴人借款一百九十萬五千元、四
    十一萬一千三百八十四元、三十三萬七千一百五十元、二十七萬五千四百四十五
    元及三十萬六千三百元，其中第一筆借款宏頂公司已陸續於八十九年二月十日至
    八十九年六月一日間清償完畢，第二筆借款宏頂公司於九十年一月十八日部分清
    償一萬零二百七十九元，尚有購料借款總計一百三十二萬元尚未清償之事實，已
    據被上訴人提出客戶歸戶查詢單二紙在卷 (見原審卷第十九、二十頁)，上訴人
    雖就其中週轉放款部分，主張其清償期應為八十九年九月二十四日，購料放款部
    分之清償期自八十九年五月十八日起至同年十月二十四日止云云，與被上訴人所
    主張之清償期不同，但就宏頂公司所積欠之系爭債務發生期限，係在兩造所訂之
    保証期限內，則為上訴人所不爭，則依系爭保証契約之約定，上訴人自應就該保
    証期限內宏頂公司所發生之債務負連帶保証之責。
(四)上訴人另主張被上訴人於宏頂公司之系爭債務屆期後仍繼續收取利息，而無催索
    清償之行為，應認為默示允許宏頂公司延期清償，依據民法第七百五十五條之規
    定，上訴人應不負保証之責云云，惟查，有關於允許宏頂公司延期清償之部分，
    已遭被上訴人所否認，況且債務人於給付遲延後，債權人本得依法請求遲延利息
    ，上訴人僅以被上訴人於期限屆滿後仍收取利息之行為，即逕認其係默示允許宏
    頂公司延期清償，尚不足為採，又縱令被上訴人收取利息之行為係默示允許宏頂
    公司延期清償，但是項債務既仍在上訴人依保証契約所應負責之保証期限之內，
    依前開判例意旨，上訴人仍應負保証之責，而無民法第七百五十五條之適用。
(五)至上訴人另主張兩造於連帶保證書中訂有當被上訴人允許主債務人緩期清償時，
    負有以書面通知連帶保證人之義務，否則連帶保證人即不負延期保證之義務，是
    項約定有優先適用之效力，應排除保証期間之普通條款之約束云云，惟查，兩造
    所定之保証契約既明示上訴人之保証責任期限自八十五年九月十八日起至九十年
    九月十七日止，則在此期限內債務人所發生或未清償之債務，不待被上訴人以書
    面通知，上訴人均應負保証之責，本件宏頂公司之系爭債務不論發生期或清償期
    均仍在上訴人所應負保証責任之期限內，依約自當負保証責任，應無疑問，至保
    証契約之特別條款第一條之約定，係針對就保証人之保証責任未明白約定期限時
    ，於其所保証之債務屆期後，如債權人允債務人延期清償時，被上訴人負有以書
    面通知上訴人之義務，應屬針對民法第七百五十五條規定適用之特別約定，在本
    件情形尚無適用之餘地，此部分上訴人之主張，應不足採。
五、綜上所述，本件被上訴人之主張為可採，上訴人所辯均為無可取。從而，被上訴
    人依據保証契約請求上訴人給付四百三十二萬元及如原判決附表所示之利息及違
    約金，應予准許，原審所為上訴人敗訴之判決，於法並無違誤。上訴論旨指摘原
    判決不當，求予廢棄改判，為無理由。
六、本件事件已臻明確，兩造其餘攻擊防禦方法，及其他未經援用之事證，經本院斟
    酌後認與判決結果不生影響，爰不一一論述，併此敘明。
據上論結，本件上訴為無理由，依民事訴訟法第四百四十九條第一項、第七十八條，
判決如主文。
中　　　華　　　民　　　國　　九十一　　年　　　四　　　月　　　十　　　日
　　　　　　　　　　　　　　　　　民事第四庭
　　　　　　　　　　　　　　　　　　　審判長法　官　李　瓊　蔭
　　　　　　　　　　　　　　　　　　　　　　法　官　楊　豐　卿
　　　　　　　　　　　　　　　　　　　　　　法　官　張　　　蘭
右正本係照原本作成。
如不服本判決，應於收受送達後二十日內向本院提出上訴書狀，其未表明上訴理由者
，應於提出上訴後二十日內向本院補提理由書狀（均須按他造當事人之人數附繕本）
上訴時應提出委任律師或具有律師資格之人之委任狀；委任有律師資格者，另應附具
律師及格證書及釋明委任人與受任人有民事訴訟法第四百六十六條之一第一項但書或
第二項（詳附註）所定關係之釋明文書影本。
中　　　華　　　民　　　國　　九十一　　年　　　四　　　月　　　十一　　日
　　　　　　　　　　　　　　　　　　　　　　書記官　應　瑞　霞
附註：
民事訴訟法第四百六十六條之一（第一項、第二項）：
對於第二審判決上訴，上訴人應委任律師為訴訟代理人。但上訴人或其法定代理人具
有律師資格者，不在此限。
上訴人之配偶、三親等內之血親、二親等內之姻親，或上訴人為法人、中央或地方機
關時，其所屬專任人員具有律師資格並經法院認為適當者，亦得為第三審訴訟代理人
。
